【裁判字號】    97,交聲,1600
【裁判日期】    980209
【裁判案由】    違反道路交通管理處罰條例聲明異議
【裁判全文】
臺灣士林地方法院交通事件裁定        97年度交聲字第1600號
原處分機關  臺北市交通事件裁決所
異  議  人  甲○○
即受處分人
上列異議人即受處分人因違反道路交通管理處罰條例案件，對臺
北市交通事件裁決所違反道路交通管理事件裁決書所為處分（原
處分案號：民國97年10月8 日北市裁罰字第裁22－C00000000 號
），聲明異議，本院裁定如下：
    主  文
原處分撤銷。
甲○○汽車駕駛人轉彎時，不依號誌指示，處罰鍰新臺幣陸佰元
，並記違規點數壹點。
    理  由
一、原處分意旨略以：異議人即受處分人甲○○於民國97年8 月
    4 日11時52分許，騎乘車牌號碼673-DDJ 號重型機車（下稱
    上開機車），在臺北縣瑞八公路、粗坑口路口違規左轉，原
    經執勤員警攔停舉發「汽車駕駛人駕駛汽車不遵守道路交通
    標誌、標線、號誌之指示」之違規，惟異議人於97年8 月12
    日向臺北市交通事件裁決所提出申訴，嗣經臺北縣政府警察
    局瑞芳分局於97年8 月28日以北縣警瑞交字第0970018157號
    書函查復結果，更正為「汽車駕駛人駕車行經有燈光號誌管
    制之交岔路口闖紅燈（左轉）」之違規，爰依道路交通管理
    處罰條例第53條第1 項之規定，裁處罰鍰新臺幣1800元，並
    依同條例第63條第1 項第3 款之規定，記違規點數3 點。
二、聲明異議意旨略以：異議人因違規當日騎乘上開機車，於瑞
    八粗坑口紅綠燈僅有直行燈號時左轉，為警攔停，異議人告
    知警員現場無任何「號誌」及「標示」提醒該號誌燈設有左
    轉燈號，需依燈號行駛，故直接左轉，然該警員未口頭勸導
    即直接開單，並要異議人有問題去申訴，異議人不服，申訴
    後卻改為闖紅燈之違規。而異議人住所附近之紅綠燈係地下
    標線劃有直行及左轉箭頭標線，但燈號並無左轉標示，用路
    人何時得以左轉，當下警員竟要異議人自行猜測有無此號誌
    ，如此標示不明確之燈號、標誌，教用路人如何適從，因認
    原處分顯然有錯誤，為此聲明異議云云。
三、按汽車駕駛人轉彎時，不依標誌、標線、號誌指示者，處新
    臺幣600 元以上1800元以下罰鍰，並予記違規點數1 點，道
    路交通管理處罰條例第48條第1 項第2 款、第63條第1 項第
    1 款分別定有明文。
四、經查：
（一）異議人於前揭時、地，騎乘上開機車左轉彎時，在號誌係
      「直行綠燈」狀態下，即逕行左轉，經警攔停舉發「汽車
      駕駛人駕駛汽車不遵守道路交通標誌、標線、號誌之指示
      」之違規，並填製臺北縣政府警察局北縣警交字第C00000
      000 號舉發違反道路交通管理事件通知單，惟異議人於應
      到案日期（即97年8 月19日）前到案，向臺北市交通事件
      裁決所提出申訴，嗣經臺北縣政府警察局瑞芳分局於97年
      8 月28 日 以北縣警瑞交字第0970018157號書函查復結果
      ，更正為「汽車駕駛人駕車行經有燈光號誌管制之交岔路
      口闖紅燈（左轉）」違規，裁決機關復於97年10月8 日，
      以北市裁罰字第裁22－C00000000 號違反道路交通管理事
      件裁決書，裁決處異議人罰鍰新臺幣1800元，並記違規點
      數3 點之事實，業經異議人於刑事異議狀陳明在卷，復有
      前揭舉發違反道路交通管理事件通知單、書函、裁決書各
      1 份附卷可稽。另異議人於刑事異議狀中亦自承，其於「
      僅有直行箭頭燈號時左轉」，觀96年9 月17日修正發布之
      道路交通標誌標線號誌設置規則，其中增設第214 條第1
      項第5 款「圓形紅燈與直行箭頭不得並亮」，而異議人違
      規日期為97年8 月4 日，是可推論異議人違規當時確僅有
      直行箭頭燈號亮起，並不存在圓形紅燈與直行箭頭燈號同
      亮之情形，合先敘明。
（二）異議人雖以前揭情詞置辯，惟按交岔路口進行多時相號誌
      管制時，可增設箭頭綠燈，或以多向箭頭綠燈替代圓形綠
      燈，指示車輛行進方向；又箭頭綠燈表示僅准許車輛依箭
      頭指示之方向行駛，道路交通標誌標線號誌設置規則第21
      3 條第4 款、第206 條第2 款第1 目分別定有明文。審其
      設置目的，無非係藉由燈號輪替，以時間更迭方式，分派
      不同方向交通之行進路權，俾以確保交岔路口之交通順暢
      與安全。再按汽車行駛至交岔路口，其轉彎應遵守燈光號
      誌，道路交通安全規則第102 條第1 項第1 款亦有明文。
      本件異議人係已考領駕駛執照之駕駛人，對於前揭道路交
      通標誌意涵及道路交通規則應知之甚詳，其於上開路段駕
      車，應依道路交通號誌之指示行駛，尚難因異議人自身對
      於交通規則不熟捻，而得隨意曲解號誌規定並任意行駛。
      再燈號上方設置之標語，僅係在提醒駕駛人應依號誌行駛
      ，非法定必設之標誌，而路口之號誌如何設置，係由主管
      機關斟酌交通安全之需要，視實際情況，本於權責定之，
      有其裁量空間，原則上洵非法院所得介入。本件異議人如
      認案發地點之號誌設置不合理，仍應循正當途徑，向主管
      機關陳述反映，以促其檢討改善，惟該等號誌設置在未依
      法定程序變更前，所有用路人仍應有遵守之義務，異議人
      亦不得僅憑個人主觀認知，認為該等號誌設置不當，進而
      請求解免本件違規行為之處罰。是以異議人上開所辯無足
      採取。
（三）至原處分機關改裁處異議人「駕車行經有燈光號誌管制之
      交岔路口闖紅燈」，無非係根據交通部82年4 月22日交路
      （82）字第009811號函解釋所為，而該函文固認「車輛面
      對圓形紅燈時仍逕予穿越路口至銜接路段，含左轉、直行
      、迴轉及右轉（依箭頭綠燈允許行駛者除外），即視為闖
      紅燈之行為」，惟道路交通標誌標線號誌設置規則第206
      條第5 項第1 款、第2 款亦定：「車輛面對圓形紅燈，表
      示禁止通行，不得超越停止線或進入路口；又車輛面對與
      圓形紅燈同亮之箭頭綠燈時，得依箭頭綠燈之指示行進」
      ，綜觀上開函文及道路交通標誌標線號誌設置規則皆已明
      確指出「車輛面對『圓形紅燈』而不停止通行」，始為闖
      紅燈之定義，自不該擴張解釋，認定燈號管制只有直行綠
      燈號誌時，任意轉彎者，亦屬闖紅燈。再就道路交通管理
      處罰條例第48條第1 項第2 款及第60條第2 項第3 款二者
      之規定相比較，可認道路交通管理處罰條例第48條第1 項
      第2 款係就汽車駕駛人轉彎時，未依號誌指示行車者所為
      規定，本件異議人於前揭時、地，在號誌係「直行綠燈」
      時駕駛上開機車左轉之違規行為，即當屬道路交通管理處
      罰條例第48條第1 項第2 款所定「汽車駕駛人轉彎時，不
      依號誌指示」之違規。
五、綜上所述，本件異議人確有於前揭時、地，騎乘上開機車行
    經設有燈光號誌管制設施交岔路口時，未依號誌指示而擅自
    左轉，堪以認定。惟原處分機關認異議人係屬「闖紅燈」之
    違規，而依道路交通管理處罰條例第53條第1 項、第63條第
    1 項第3 款規定，對異議人裁處罰鍰新臺幣1800元，並記違
    規點數3 點，其認事用法，自有未洽。從而，異議人之異議
    雖無理由，惟原處分既有上開不當之處，自應由本院將原處
    分撤銷，改依道路交通管理處罰條例第48條第1 項第2 款、
    第63條第1 項第1 款及違反道路交通管理事件統一裁罰基準
    表規定，裁罰如主文第2 項所示，以資適法。
據上論斷，應依道路交通管理處罰條例第87條第2 項，道路交通
案件處理辦法第20條前段，裁定如主文。
中    華    民    國    98    年    2     月    9     日
                      交通法庭法  官  王美玲
以上正本證明與原本無異。
如不服本裁定，應於裁定送達後5日內向本院提出抗告狀。
                              書記官  蔡昀潔
中    華    民    國    98    年    2     月    9     日


司法院資訊處製作；財團法人民間司法改革基金會備份。
